臺灣高等法院臺中分院民事判決
111年度家上字第26號
上  訴  人  廖孟德  


訴訟代理人  詹志宏律師
上  訴  人  吳姵瑤  

訴訟代理人  張格明律師
上列當事人間請求夫妻剩餘財產分配事件，兩造對於民國110年1
2月30日臺灣臺中地方法院109年度家財訴字第22號、第35號第一
審判決各自提起一部上訴，本院於111年7月13日言詞辯論終結，
判決如下：
    主  文
一、原判決本訴部分關於駁回廖孟德後開第二項之訴部分，暨訴
    訟費用之裁判均廢棄。
二、吳姵瑤應再給付廖孟德新臺幣7萬5000元，及自民國110年12
    月2日起至清償日止，按週年利率百分之5計算之利息。
三、本訴部分，廖孟德其餘上訴駁回；吳姵瑤之上訴駁回。
四、本訴部分，第一、二審訴訟費用由吳姵瑤負擔百分之43，餘
    由廖孟德負擔。
五、本訴部分，廖孟德假執行之聲請均駁回。
六、反請求部分，吳姵瑤之上訴駁回。
七、反訴求部分，第二審訴訟費用由吳姵瑤負擔。
    事實及理由
一、本訴部分：
（一）上訴人廖孟德主張：兩造於民國97年12月31日結婚，婚後
      未約定夫妻財產制，應以法定財產制為夫妻財產制。嗣兩
      造於107年8月8日協議離婚並辦理登記，惟就兩造之婚後
      財產應如何分配，無任何約定，爰請求分配兩造剩餘財產
      。廖孟德應計入之婚後財產如附表一、壹、編號1至4所示
      ；另廖孟德無婚後債務。對造上訴人吳姵瑤應計入之婚後
      財產如附表二、壹、編號1至6所示；另吳姵瑤之婚後債務
      如附表二、貳、編號1所示。廖孟德爰依民法第1030條之1
      第1項規定，請求吳姵瑤給付兩造剩餘財產差額之半數新
      臺幣（下同）235萬0616元，及其中94萬1660元自109年3
      月17日起；其中140萬8956元自110年12月12日起，均至清
      償日止，按週年利率息百分之5計算之利息（原審駁回逾
      上開部分之利息請求部分，廖孟德未上訴，未繫屬本院者
      ，不予贅述）。
（二）吳姵瑤抗辯：廖孟德應計入之婚後財產如附表一、壹、編
      號1至4所示，及原盛工業社出資額20萬元；另廖孟德無婚
      後債務。吳姵瑤應計入之婚後財產如附表二、壹、編號1
      至6所示；另吳姵瑤之婚後債務如附表二、貳、編號1至3
      、附表三編號1至3所示，及於105年6月1日向訴外人吳陳
      金粧（即吳姵瑤母親）借款債務98萬2209元。依此計算，
      廖孟德應計入夫妻剩餘財產分配數額為559萬6984元，多
      於吳姵瑤之應計入夫妻剩餘財產分配數額534萬1786元，
      並無可向吳姵瑤請求之剩餘財產差額分配等語。
（三）本訴部分，原審判命吳姵瑤應給付廖孟德94萬1660元，及
      自109年3月17日起至清償日，按週年利率百分之5計算之
      利息，及依聲請為附條件假執行及免為假執行之宣告，並
      駁回廖孟德其餘之訴，兩造不服，各自提起一部上訴及上
      訴，兩造聲明如下：
    ㈠廖孟德上訴聲明：①原判決本訴部分關於駁回廖孟德後開第
      ②項之訴部分廢棄。②吳姵瑤應再給付廖孟德140萬8956元
      ，及自110年12月2日起至清償日止，按週年利率百分之5
      計算之利息。③廖孟德願供擔保，請准宣告假執行。答辯
      聲明：吳姵瑤本訴之上訴駁回。
    ㈡吳姵瑤上訴聲明：①原判決本訴部分不利於吳姵瑤部分廢棄
      。②上開廢棄部分，廖孟德於第一審之訴及假執行之聲請
      均駁回。答辯聲明：廖孟德本訴之上訴駁回。
二、反訴部分：
（一）吳姵瑤主張：廖孟德應計入夫妻剩餘財產分配數額為559萬6984元，多於吳姵瑤之應計入夫妻剩餘財產分配數額534萬1786元，業如前述，吳姵瑤依民法第1030條之1第1項規定，吳姵瑤得向廖孟德請求其半數即12萬7599元（計算式：《559萬6984元－534萬1786元》÷2＝12萬7599元），及自109年8月20日起至清償日止，按週年利率百分之5計算之利息（原審駁回逾上開部分之本息請求，吳姵瑤未上訴，未繫屬本院者，不予贅述）。
（二）廖孟德答辯：吳姵瑤應計入夫妻剩餘財產分配數額971萬8
      231元，多於廖孟德應計入夫妻剩餘財產分配數額為501萬
      7000元，並無可向廖孟德請求之剩餘財產差額分配等語。
（三）反請求部分，原審駁回吳姵瑤之訴及假執行之聲請，吳姵
      瑤不服，一部提起上訴，兩造聲明如下：
    ㈠吳姵瑤上訴聲明：①原判決關於駁回吳姵瑤後開第②項之訴
      部分廢棄。②廖孟德應給付吳姵瑤12萬7599元，及自109年
      8月20起至清償日止，按週年利率百分之5計算之利息。
　　㈡廖孟德答辯聲明：吳姵瑤反請求之上訴駁回。　　
三、本院依民事訴訟法第270條之1第1項第3款規定，由兩造整理
    並協議簡化爭點如下：
（一）不爭執事項：
    ㈠兩造於97年12月31日結婚，婚後並未約定夫妻財產制，應
      適用法定財產制，兩造於107年8月8日兩願離婚，兩造婚
      姻關係於是日解消（詳原審第22號卷㈠第23至25、87至93
      頁之戶籍謄本、個人戶籍資料查詢結果之新北○○○○○○○○10
      9年7月10日新北板戶字第0000000000號函暨所附離婚登記
      申請書、離婚協議書）。
    ㈡兩造均同意以107年8月8日為本件剩餘財產之計算基準時（
      下稱基準時）。
    ㈢廖孟德於基準時：
    ⒈現存有償取得之婚後財產及價值，有如附表一、壹、編號1
      至4所示財產及價值。
    ⒉無婚後債務。
    ㈣吳姵瑤於基準時：
    ⒈現存有償取得之婚後財產及價值，有如附表二、壹、編號1
      至6所示財產及價值。
    ⒉婚後債務有如附表二、貳、編號1所示之債務。
    ㈤兩造同意車號000-0000號、車號0000-00 號汽車均不列入
      兩造婚後財產（詳原審第22號卷㈠第144、166頁）。
（二）爭點：
  　㈠原盛工業社出資額20萬元，是否屬應計入廖孟德本件夫妻
      剩餘財產分配之婚後財產？上開出資額是否為廖孟德之母
      所贈與而屬無償取得？
 　 ㈡吳姵瑤於基準時是否有如附表二、貳、編號2、3、附表三
      所示之債務，及積欠吳陳金粧98萬2209元債務？
四、本院之判斷：
（一）本訴部分：
　　㈠按夫妻未以契約訂立夫妻財產制者，除本法另有規定外，
      以法定財產制為其夫妻財產制；法定財產制關係消滅時，
      夫或妻現存之婚後財產，扣除婚姻關係存續中所負債務後
      ，如有剩餘，其雙方剩餘財產之差額，應平均分配；夫妻
      現存之婚後財產，其價值計算以法定財產制關係消滅時為
      準。但夫妻因判決而離婚者，以起訴時為準，民法第1005
      條、第1030條之1第1項前段、第1030條之4第1項分別定有
      明文。兩造於97年12月31日結婚，婚後並未約定夫妻財產
      制，自應以法定財產制為其夫妻財產制。又兩造於107年8
      月8日兩願離婚，依上開規定，應以107年8月8日作為本件
      剩餘財產計算之基準時，此亦為兩造所不爭執。
　　㈡廖孟德剩餘財產之計算：
　　⒈廖孟德於基準時之婚後財產：
　　⑴廖孟德於基準時現存有償取得之婚後財產及價值，如附表
      一、壹、編號1至4所示財產及價值，為兩造所不爭執，堪
      以認定。
　　⑵就廖孟德於原盛工業社之出資額20萬元部分，廖孟德主張
      其中15萬元為其於結婚前89年間所出資，為婚前財產，業
      據其提出臺中市政府111年5月6日府授經登字第000000000
      0號函，及原盛工業社於89年10月6日至106年3月1日間之
      商業登記抄本為憑（詳本院卷第177至185頁），並經吳姵
      瑤到庭表示沒有意見（詳本院卷第192頁），堪信該出資
      額15萬元部分，確屬廖孟德之婚前財產，不應列入本件剩
      餘財產總額之計算；至於附表一、壹、編號5之原盛工業
      社其他出資額5萬元部分，廖孟德並未能舉證證明係其母
      親所贈與而屬無償取得，或非係婚姻存續期間有償取得之
      財產，此部分出資額即應列入本件剩餘財產總額之計算。
　　⒉廖孟德於基準時並無婚後債務，為兩造所不爭執，亦堪信
      為真實。
　　⒊從而，廖孟德於基準時應計入剩餘財產分配之現存婚後財
      產總額，為如附表一、壹、編號1至5所示，合計共544萬6
      984元（計算式：501萬7000元＋37萬1114元＋8870元＋5萬元
      ＝544萬6984元）。
　　㈢吳姵瑤剩餘財產之計算：
　　⒈吳姵瑤於基準時之婚後財產：　
　　  吳姵瑤於基準時現存有償取得之婚後財產及價值，如附表
       二、壹、編號1至6所示財產及價值，為兩造所不爭執（
      詳不爭執事項㈣⒈），堪以認定，合計為939萬0231元（計
      算式：8604元＋7萬6790元＋24萬9500元＋1萬0697元＋904萬4
      640元＝939萬0231元）。
    ⒉吳姵瑤於基準時之婚後債務：
　　⑴附表二、貳、編號1所示債務，為吳姵瑤於婚姻關係存續期
      間所負之婚後債務，為兩造所不爭執，堪以採認。
　　⑵附表二、貳、編號2所示債務，吳姵瑤主張係於99年2月9日
      向其胞姐吳靜宜借款，用以清償積欠永豐商業銀行之貸款
      等語（詳本院卷第152頁），業經證人吳靜宜於原審證稱
      ：兩造婚後經濟狀況不是很穩定，99、100年間吳姵瑤買
      房子有跟我借20萬元，我從陽信商業銀行帳戶匯款給她，
      當時沒約定什麼時候要還，因為吳姵瑤沒辦法回答她什麼
      時候能還我，但我有跟她講「你要還我」，她到現在都沒
      有還。借款當時沒簽借據，也沒約定利息，但於去年或今
      年時，吳姵瑤表示要釐清我們姐妹之間的帳務，所以事後
      有簽1張借據。吳姵瑤沒有職業，但她是自己的親妹妹，
      所以敢借給她。吳姵瑤現在都不好過，還帶著小孩，我怎
      麼跟她追討等語明確（詳原審第22號卷㈠第280至281、283
      至284頁），參照吳姵瑤所有第一商業銀行華江分行帳號0
      0000000000號帳戶（下稱第一銀行帳戶）存摺明細所示（
      詳原審第35號卷㈠第49頁），證人吳靜宜於99年2月9日確
      有匯款20萬元給吳姵瑤，與證人吳靜宜證稱係以匯款方式
      交付借款情形相符。廖孟德雖主張證人吳靜宜匯給吳姵瑤
      之款項應屬贈與，惟稱消費借貸者，係當事人間本於借貸
      之意思合致，移轉金錢或其他代替物之所有權於他方，契
      約即成立。證人吳靜宜已明確證稱其匯款給吳姵瑤之原因
      係借貸，並有交付金錢之事實，難認該筆匯款為贈與之性
      質；又證人吳靜宜與吳姵瑤為親姐妹，雖未對於上開借款
      約定返還期限、利息等事項，然至親間借貸時，基於親情
      ，未明定清償期限及約定利息，實有所見，尚無礙消費借
      貸契約之成立。就吳姵瑤提出立據日期為99年2月9日之借
      據（詳原審第35號卷㈠第53頁），證人吳靜宜尚明確證稱
      非借款當時所簽，而係109、110年所簽，倘證人吳靜宜之
      證詞有所偏頗，其大可表示為借款當時即書立，以迎合吳
      姵瑤所提出之借據內容，足見證人吳靜宜之證詞係屬中性
      ，難認有何虛偽。廖孟德既無法舉證推翻上開證據，其有
      關贈與之主張，並不足採。而吳姵瑤主張於基準時尚有積
      欠吳靜宜之借款20萬元未清償，則屬可採。
　　⑶附表二、貳、編號3所示債務，吳姵瑤主張係於99年6月2日
      向其父親吳振斌借款等語，業經證人吳振斌於原審證稱：
      吳姵瑤結婚後，因家庭費用與生活需要有向我借錢，吳姵
      瑤跟我借好幾次，有借10幾萬元，我在臺北，都用匯的，
      吳姵瑤跟我借錢，就是拿回去顧家庭、幫忙家庭、買房子
      、買工廠。我是借給吳姵瑤，因為我還有其他子女，沒有
      討不行，我有跟吳姵瑤討很多次，我說妳要快點設法還我
      ，但都沒有還。我借錢給吳姵瑤的時候沒有簽借據，也沒
      約定利息及提供擔保，是後來吳姵瑤說要寫借據，不然大
      家之間會有口角，比較不會弄錯等語（詳原審第22號卷㈠
      第265至267、269、271至272頁），參照吳姵瑤所有永豐
      銀行華江分行帳號00000000000000號帳戶存摺明細所示（
      詳原審第35號卷㈠第55頁），證人吳振斌於99年6月2日確
      有匯款12萬9800元給吳姵瑤，與證人吳振斌證稱係以匯款
      方式交付借款情形相符。廖孟德雖主張證人吳振斌匯給吳
      姵瑤之款項應屬贈與等語，惟證人吳振斌已明確證稱其匯
      款給吳姵瑤之原因係借貸，並有交付金錢之事實，已難認
      該筆匯款為贈與之性質；又證人吳振斌與吳姵瑤為父女，
      雖未對於上開借款約定返還期限、利息等事項，然至親間
      借貸時，基於親情，未明定清償期限及約定利息，實有所
      見，尚無礙消費借貸契約之成立。就吳姵瑤提出立據日期
      為99年6月2日之借據（詳原審第35號卷㈠第57頁），證人
      吳振斌尚明確證稱非借款當時所簽，係事後吳姵瑤說要寫
      的，且在廖孟德之訴訟代理人提示上開借據詢問借款時間
      是否如上所載，亦證稱忘記了（詳原審第22號卷㈠第269頁
      ），倘證人吳振斌之證詞有所偏頗，其大可表示為借款當
      時即書立，以迎合吳姵瑤所提出之借據內容，可見證人吳
      振斌此部分之證詞係屬中性，難認有何虛偽。廖孟德既無
      法舉證推翻上開證據，其有關贈與之主張，並不足採。而
      吳姵瑤主張於基準時尚有積欠吳振斌之借款12萬9800元未
      清償，應屬可採。
　　⑷吳姵瑤另主張有於105年6月1日向其母親吳陳金粧借款98萬
      2209元，用以清償積欠國泰世華銀行之貸款等語（詳本院
      卷第152頁），業經證人吳陳金粧於原審證稱：吳姵瑤於5
      年前有向我借過1次錢，她的房貸繳不出來，問我可否給
      她周轉，大約100萬元左右，那是我開刀的保險金。借錢
      的時候沒有寫借據，因為是自己的女兒不用寫，且吳姵瑤
      的個性也不會忘記，之後因為兩造感情不好，要分開的時
      候，才寫借據。我借給吳姵瑤的錢就是借據上面的金額98
      萬2209元，這筆錢是我保險申請出來匯款給她，沒有約定
      利息及何時還錢。這筆錢我有跟吳姵瑤說方便的時候，要
      陸續還我，她說她知道，但她到現在全部都沒有還等語明
      確（詳原審第22號卷㈠第275至276、278頁），參照吳姵瑤
      所有國泰世華銀行華江分行帳號000000000000號帳戶（下
      稱國泰世華銀行帳戶）存摺明細、匯款申請書、吳陳金粧
      所有凱基銀行板橋分行帳號000000000000號帳戶（下稱凱
      基銀行帳戶）存摺明細所示（詳原審第35號卷㈠第61、65
      頁），證人吳陳金粧之凱基銀行帳戶於105年3月31日有三
      商美邦人壽公司匯入75萬9369元，續於105年6月1日結清
      所有存款89萬2209元轉匯到吳姵瑤國泰世華銀行帳戶，此
      與證人吳陳金粧證稱借給吳姵瑤之款項來自保險金，並以
      匯款方式交付情形相符。廖孟德雖主張證人吳陳金粧匯給
      吳姵瑤之款項應屬贈與等語，惟證人吳陳金粧已明確證稱
      其匯款給吳姵瑤之原因係借貸，並有交付金錢之事實，已
      難認該筆匯款為贈與之性質；又證人吳陳金粧與吳姵瑤為
      母女，雖未對於上開借款約定返還期限、利息等事項，然
      至親間借貸時，基於親情，未明定清償期限及約定利息，
      實有所見，尚無礙消費借貸契約之成立。況且，證人吳陳
      金粧係將其凱基銀行帳戶存款全部結清轉匯借給吳姵瑤，
      始出現尾數「209元」非整數之數字，尚稱合理，自難因
      匯款金額非為整數即遽認其非屬借貸。就吳姵瑤提出立據
      日期為105年6月1日之借據（詳原審第35號卷㈠第67頁），
      證人吳陳金粧尚明確證稱非借款當時所簽，而係兩造之後
      感情不好，要分開的時候，才寫借據，倘證人吳陳金粧之
      證詞有所偏頗，其大可表示為借款當時即書立，以迎合吳
      姵瑤所提出之借據內容，足見證人吳陳金粧有關兩造間借
      貸之證詞係屬中性，難認有何虛偽。廖孟德既無法舉證推
      翻上開證據，其有關贈與之主張，並不足採。至於吳姵瑤
      雖主張其向吳陳金粧借款金額為98萬2209元，然上開借據
      為事後製作，且證人吳陳金粧證稱其只借過1次錢給吳姵
      瑤並以保險金交付，而借據上記載金額與前述保險金暨凱
      基銀行帳戶存款結清餘額89萬2209元不相符，該借據所載
      金額，自無從作為吳姵瑤實際向吳陳金粧借貸金額之認定
      ，故吳姵瑤於基準時尚有積欠吳陳金粧之借款金額應為附
      表二、貳、編號4所示之89萬2209元未清償，應屬可採，
      逾此範圍金額，要屬無據。雖廖孟德再主張吳陳金粧匯款
      89萬2209元之前，吳姵瑤之國泰世華銀行帳戶尚有餘額47
      萬6850元，未見困窘之情，並無向吳陳金粧借款之必要，
      然每個人面對生活開銷、貸款金額及各項支出的承受壓力
      ，本非相同，亦非每個人均會等待存款或現金告罄，始會
      對外籌措或借款，況且，客觀上該餘額47萬6850元並非甚
      鉅，吳姵瑤斯時縱有對外借款之舉，亦無違背常情之處。
　　⑸附表三、編號1所示債務，吳姵瑤主張係於97年12月16日向
      吳振斌借款120萬元，將其中90萬元用以返還永豐商業銀
      行之貸款等語（詳原審第22號卷㈡14頁，本院卷第152頁）
      ，惟觀諸吳姵瑤所有第一銀行帳戶存摺明細（詳原審第35
      號卷㈠第49頁），吳振斌於97年12月16日存入120萬元至上
      開帳戶後，續於99年2月4日有轉帳匯入40萬元及99年2月9
      日由吳靜宜匯入20萬元，直至99年4月27日及同年4月30日
      各轉帳匯出110萬元、70萬元時，中間並無大筆金額轉出
      紀錄。又參永豐商業銀行作業處111年4月7日回覆函暨放
      款往來明細查詢（詳本院卷第137至139頁），只能證明吳
      姵瑤所有永豐商業銀行帳號00000000000000號帳戶於99年
      6月21日有以299萬9309元清償積欠永豐商業銀行450萬元
      之債務，而該筆清償款項是否部分來自吳姵瑤所有第一銀
      行帳戶轉出，並未據吳姵瑤舉證證明之，且證人吳振斌於
      原審證稱：吳姵瑤借120萬元用途，是說結婚要用的等語
      （詳原審第22號卷㈠第266頁），與吳姵瑤前述主張借貸之
      用途相異，故無從推認該筆清償款項，係由吳姵瑤以吳振
      斌借款120萬元中之90萬元充之。是以，吳姵瑤提出立據
      日期97年12月16日之借據（詳原審第35號卷㈠第51頁），
      只能證明其有於兩造結婚前向吳振斌借款120萬元，至於
      吳姵瑤有何以該借款中之90萬元，清償婚姻關係存續中所
      負債務，而應依民法第1030條之2第1項規定，納入婚後債
      務計算，則未據其舉證以實其說，則吳姵瑤主張於基準時
      尚有積欠吳振斌借款90萬元之婚後債務未清償，難信為真
      。
　　⑹附表三、編號2所示債務，吳姵瑤主張係於100年6月9日向
      吳振斌借款100萬元，用以購買BMW中古車乙部等語（詳原
      審第22號卷㈡15頁），並提出汽車新領牌照登記書、讓渡
      書、陽信商業銀行取款條及匯款申請書、105、106年度汽
      車燃料稅及106年使用牌照稅繳納憑證為證（詳原審第35
      號卷㈠第27、31至39頁）。惟參諸該讓渡書記載：「茲讓
      渡本人所有BMW汽車，車牌號碼00-0000（後更換車牌號碼
      0000-00，下稱系爭汽車），車身號碼0000000000000000
      與吳振斌先生，價金壹佰萬元，於當日轉帳收訖無誤，並
      同意買受人直接過戶給其女吳姵瑤，及同意直接點交與吳
      姵瑤，是日起權利、義務由吳姵瑤管理使用，恐口無憑，
      特立此據。立據人陳張美玲由陳金竹代」等語（詳原審第
      35號卷㈠第31頁），及陽信商業銀行之100年6月9日匯款申
      請書所示（詳原審第35號卷㈠第33頁），可知系爭汽車係
      由吳振斌以100萬元向陳張美玲購買，並由吳振斌於100年
      6月9日將100萬元匯至陳金竹設於新光銀行新埔分行帳號0
      000000000000號帳戶，及指定點交予吳姵瑤管理使用，吳
      姵瑤並非實際購買人。又吳姵瑤雖提出立據日期為100年6
      月9日之借據，其上記載：「茲向家父吳振斌借款壹佰萬
      元整，用以購買寶馬（BMW，車號：0000-00，型號：530i
      A）中古車乙台，由借款人直接支付與出賣人陳金竹…開立
      於新光銀行新埔分行第0000000000000號帳號，車籍並直
      接登記本人名下…」等語（詳原審第35號卷㈠第59頁），然
      此亦明顯與上開讓渡書及匯款申請書記載內容不合，難信
      吳姵瑤有於100年6月9日向吳振斌借款100萬元購買系爭汽
      車之事實。且系爭汽車於基準時並無列計為兩造婚後財產
      ，縱吳姵瑤確有借貸款項支付購買系爭汽車車款，亦無從
      列計為吳姵瑤於婚姻關係存續中所生之債務。故吳姵瑤主
      張於基準時尚有積欠吳振斌借款100萬元之婚後債務未清
      償，委難可採。
　　⑺附表三、編號3所示債務，吳姵瑤主張係於105年6月1日向
      吳振斌借款等語，然依吳姵瑤提出國泰世華銀行帳戶存摺
      明細所示（詳原審第35號卷㈠第61頁），僅可知吳姵瑤所
      有上開帳戶於105年6月1日以現金存入14萬8500元，並無
      法得知該現金為何人所有。且據證人吳振斌證稱其拿錢給
      吳姵瑤都用匯的（詳原審第22號卷㈠第265至266頁），自
      難認定該筆現金款項，為吳姵瑤向吳振斌借貸之款項。至
      吳姵瑤提出立據日期為105年6月1日之借據（詳原審第35
      號卷㈠第63頁），證人吳振斌已證稱非借款當時所簽，係
      事後吳姵瑤說要寫的，業如前述，可知上開借據為事後製
      作，要難憑此與事證不符之借據，認定吳姵瑤有於105年6
      月1日向吳振斌借款14萬8500元，用以支應兩造於婚姻存
      續期間之貸款本息及生活費所需，而得列計為吳姵瑤之婚
      後債務。
　　⑻綜上，吳姵瑤於基準時應計入剩餘財產分配之婚後債務為1
      90萬9927元（計算式：68萬7918元＋20萬元＋12萬9800元＋8
      9萬2209元＝190萬9927元）。
　　⒊從而，吳姵瑤於基準時應列入分配之剩餘財產為748萬0304
      元（計算式：939萬0231元－190萬9927元＝748萬0304元）
      。
　　㈣兩造剩餘財產分配差額之計算：
　　　廖孟德於基準時應受分配之剩餘財產為544萬6984元，吳
      姵瑤於基準日應受分配之剩餘財產為748萬0304元，兩造
      剩餘財產差額為203萬3320元（計算式：748萬0304元－544
      萬6984元＝203萬3320元）。是廖孟德依民法第1030條之1
      第1項規定，得對吳姵瑤請求給付剩餘財產差額半數為101
      萬6660元（計算式：203萬3320元÷2＝101萬6660元），應
      予准許；逾此範圍，則屬無據，應予駁回。
    ㈤綜上所述，廖孟德依民法第1030條之1第1項規定，請求吳
      姵瑤給付101萬6660元，及其中94萬1660元自109年3月17
      日（即起訴狀繕本送達翌日）起；其中7萬5000元自110年
      12月2日（即原審言詞辯論終結日）起，均至清償日止，
      按週年利率息百分之5計算之利息，為有理由，應予准許
      ，逾此部分，即屬無據。原審僅准許廖孟德請求吳姵瑤給
      付94萬1660元本息，就其餘7萬5000元本息部分，駁回廖
      孟德請求，即有未合，廖孟德上訴意旨，指摘該部分不當
      ，請求廢棄改判，為有理由，爰予以廢棄改判如主文第2
      項所示。至原審駁回廖孟德其餘請求，並無不合。廖孟德
      其餘上訴及吳姵瑤之上訴，均無理由，應予駁回。又本訴
      部分判命吳姵瑤應給付廖孟德之金額，縱連同反訴部分吳
      姵瑤敗訴之金額（詳如後述），因其上訴所得受之利益未
      逾150萬元，依法不得上訴第三審法院，故就本院判命吳
      姵瑤應再給付廖孟德部分，已無庸宣告假執行，至於廖孟
      德本訴敗訴部分，其假執行之聲請，亦失所附麗，均應駁
      回。
（二）反請求部分：　　  
　　㈠吳姵瑤於基準日應受分配之剩餘財產為748萬0304元，大於
      廖孟德於基準時應受分配之剩餘財產為544萬6984元，廖
      孟德並因此得依民法第1030條之1第1項規定，請求吳姵瑤
      請求給付剩餘財產差額半數為101萬6660元（計算式：《74
      8萬0304元－544萬6984元》÷2＝101萬6660元），業如前述。
      從而，吳姵瑤依民法第1030條之1第1項規定，反請求廖孟
      德給付剩餘財產差額半數12萬7599元，及自109年8月20日
      起至清償日止，按週年利率百分之5計算之利息，即失所
      依據。
　　㈡綜上所述，吳姵瑤依民法第1030條之1第1項規定，反請求
      廖孟德給付剩餘財產差額半數12萬7599元，及自109年8月
      20日起至清償日止，按週年利率百分之5計算之利息，為
      無理由，不應准許，原審因而為吳姵瑤此部分敗訴之判決
      ，即無不合。吳姵瑤上訴意旨指摘原判決此部分不當，求
      予廢棄改判，為無理由，應予駁回。
五、本件事證已臻明確，兩造其餘之攻擊或防禦方法，經本院斟
    酌後，認為均不足以影響本判決之結果，爰不逐一論列，附
    此敘明。
六、據上論結，廖孟德本訴之上訴為一部有理由、一部無理由，
    吳姵瑤本訴、反訴之上訴均無理由，爰判決如主文。
中　　華　　民　　國　　111 　年　　8 　　月　　10　　日
                  家事法庭  審判長法　官  楊國精
　　　　　　　　　　　      　　　法　官  李立傑 
　　　　　　　　　　　      　　　法　官  陳得利
正本係照原本作成。
不得上訴。
                                  書記官  王譽澄　
　　　　　　　　　　　　　　　　　
中　　華　　民　　國　　111 　年　　8 　　月　　10　　日

附表一、壹：
編號 財產項目 　　財　產　名　稱 金額或價額（新臺幣）   備      註 1 房屋 臺中市○○區○○段000○號（門牌：臺中市○○區○○○道0段000號、權利範圍：3分之1） 501萬7000元 證據： ⒈建物所有權狀、土地所有權狀（詳原審第35號卷㈠第71、73頁） ⒉正心不動產估價師聯合事務所110年1月28日(110)正般估字第1100114號函暨所附不動產估價報告書。 2 土地 臺中市○○區○○段000地號（面積：130.52㎡、權利範圍：3分之1）   3 存款 國泰世華商業銀行 37萬1114元 證據： 國泰世華商業銀行存匯作業管理部109年9月18日國世存匯作業字第1090138633號函（詳原審第22號卷㈠第129頁 ） 4 存款 兆豐國際商業銀行 8870元 證據： 兆豐國際商業銀行股份有限公司109年9月15日函暨客戶存款帳號餘額表（詳原審第22號卷㈠第133至135頁） 5 投資 原盛工業社出資額 5萬元 證據： 經濟部商業司商業登記公示資料查詢服務（詳原審第22號卷㈠第121頁）、臺中市政府111年5月6日府授經登字第1110869034號函，及原盛工業社於89年10月6日至106年3月1日間之商業登記抄本為憑（詳本院卷第177至185頁） 

附表二、壹：
編號 財產項目 　 財　　產　　名　　稱 金額或價額（新臺幣）   備      註 1 存款 國泰世華商業銀行華江分行 8604元 證據： 國泰世華銀行存摺影本（詳原審第22號卷㈠第111頁） 2 存款 中國信託商業銀行板橋分行 7萬6790元 證據： 中國信託銀行存摺影本（詳原審第22號卷㈠第113頁） 3 投資 中國鋼鐵股票10張（10,000股） 24萬9500元 證據： ⒈107年度綜合所得稅各類所得資料清單（詳原審第22號卷㈠第115頁）。 ⒉股票收盤價（詳原審第22號卷㈠第117頁） 4 存款 中華郵政 1萬0697元 證據： 中華郵政股份有 限公司110年5月 4日儲字第11001 18622 號函暨郵 政儲金帳戶詳情 表（詳原審第22 號卷㈠第189、1 91頁） 5 土地 臺中市○○區○○段0000地號(權利範圍：100萬分之7657) 904萬4640元 證據： ⒈全國財產稅總歸戶財產查詢清單（詳原審第22號卷㈠第119頁） ⒉臺中市中興地政事務所建物、土地所有權狀（詳原審第35號卷㈠第23頁） 6 房屋 臺中市○○區○○段00000○號(門牌：臺中市○○區○○○道0段000巷00號2樓、權利範圍：全部)   

附表二、貳：
編號 財產項目 　 財　　產　　名　　稱 金額或價額（新臺幣）   證    據 1 債務 國泰世華商業銀行中港分行貸款 68萬7918元 證據： 國泰世華商業銀行中港分行尚未清償餘額報表（詳原審第35號卷㈠第 43、45頁）。 2 債務 99年2月9日向吳靜宜借款 20萬元 證據： 吳姵瑤之第一銀行帳戶存摺明細（詳原審第35號卷㈠第49頁） 3 債務 99年6月2日向吳振斌借款 12萬9800元 證據： 吳姵瑤之永豐銀行帳戶存摺明細（詳原審第35號卷㈠第55頁） 4 債務 105年6月1日向訴外人吳陳金粧借款 89萬2209元 證據： 吳姵瑤之國泰世華銀行帳戶存摺明細（詳原審第35號卷㈠第61頁） 

附表三
編號 財產 項目 　    財　　產　　名　　稱  金額或價額   （新臺幣） 1 債務 吳姵瑤97年12月16日向訴外人吳振斌借款 90萬元 2 債務 吳姵瑤100年6月9日向訴外人吳振斌借款 100萬元 3 債務 吳姵瑤105年6月1日向訴外人吳振斌借款 14萬8500元